最高法院民事裁定　　　　　　　一○○年度台抗字第三○五號
再 抗告 人　陳王玉梅即王金塗.
　　　　　　王玉葉即王金塗之繼.
　　　　　　凌松根即凌東仁之繼.
共同代理人　林永發律師
上列再抗告人因與相對人張順忠即張家溪之繼承人間強制執行聲
明異議事件，對於中華民國一○○年一月二十一日台灣高等法院
台南分院裁定（九十九年度抗字第一八四號），提起再抗告，本
院裁定如下：
    主  文
再抗告駁回。                                            
再抗告程序費用由再抗告人負擔。
    理  由
按對於抗告法院所為抗告有無理由之裁定再為抗告，僅得以其適
用法規顯有錯誤為理由，此觀民事訴訟法第四百八十六條第四項
之規定自明。又所謂適用法規顯有錯誤，係指原法院就其取捨證
據所確定之事實適用法規顯有錯誤而言，不包括認定事實不當之
情形在內。查本件再抗告人以原法院七十四年度上字第五二七號
上訴人王金塗、凌東仁、張家溪、張順忠、張順得與被上訴人王
德雄、王德居、王德興等間拆屋還地事件，當庭成立之和解筆錄
為執行名義，對相對人張順忠即張家溪之繼承人聲請強制執行，
請求拆除坐落台南市○○段一三六二號土地上門牌為台南市○區
○○街五一巷一一號之未辦保存登記房屋一棟，並返還土地。台
灣台南地方法院（下稱台南地院）民事執行處司法事務官以訴外
人張家海非該執行名義效力所及，再抗告人僅執上開和解筆錄對
相對人聲請強制執行，未得張家海或其繼承人同意，其強制執行
之要件即屬不備，裁定駁回其聲請。再抗告人對之提出異議，台
南地院法官以本件執行名義關於拆屋還地之內容並不確定，不符
合適於執行之要件，同法院司法事務官裁定駁回再抗告人強制執
行之聲請，其理由雖有未洽，然結果並無二致，亦裁定駁回再抗
告人之異議。再抗告人繼而提起抗告，原法院以：執行法院就訴
訟上成立之和解而為強制執行，應依其已確定之內容為之，如未
經和解內容確定之事項，於執行中發生爭執時，除另案起訴求解
決外，自不得貿予執行。是執行名義之內容必須確定，執行法院
始得為強制執行之依據。再抗告人持原法院七十四年度上字第五
二七號王金塗、凌東仁、張家溪、張順忠、張順得與王德雄、王
德居、王德興等間拆屋還地事件，當庭成立之和解筆錄為執行名
義，對相對人聲請執行拆除系爭建物，經查上開和解筆錄內容載
明：「一、兩造就坐落台南市○○段一三六二號、一三六三號、
一三六四號建地，同意如附圖所示Ａ部分○．○一三四公頃由上
訴人王金塗、凌東仁共同取得，按應有部分各二分之一保持共有
。B1部分○．○○九七公頃、B2部分○．○○三六公頃暨第一三
六三號地部分○．○一三○公頃由被上訴人王德雄、王德居、王
德興三人共同取得，並均按王德雄應有部分六分之四，王德居、
王德興應有部分各六分之一保持共有。Ｃ部分面積○．○一三四
公頃由上訴人張順忠、張順得共同取得，並按應有部分各二分之
一保持共有。二、兩造應就前項結果協同辦理所有權移轉暨分割
登記；如蓋房屋，需鄰地同意時，彼此有同意之義務。如現屋占
用他人取得之土地，應予拆除。」等語，有該和解筆錄附卷可稽
；再抗告人復於民國九十九年五月二十六日補提書狀陳明已辦妥
前開土地之分割登記，由其取得台南市○區○○段一三六二號土
地（陳王玉梅、王玉葉各四分之一、凌松根二分之一），並提出
土地登記第二類謄本為憑。惟相對人抗辯：該和解筆錄與本件執
行有關部分，僅寥寥數語含糊記載：「如現屋占用他人取得之土
地，應予拆除。」至現屋之位置究在何處？究竟占用何人取得之
土地？占用面積若干？不但和解筆錄內未有載明，且附圖亦無標
示，本件執行名義內容欠明確等詞。觀諸系爭和解筆錄內容，有
關拆屋還地部分，並未明確記載相對人是否有建物坐落在再抗告
人分得之土地上？該應拆除之建物坐落位置為何？面積若干？和
解筆錄之附圖亦無任何標示（未測量），又因系爭執行名義之訴
訟卷宗已逾保存期限而銷燬，故執行法院未能調取該卷宗以確定
和解之具體內容，則再抗告人與相對人就系爭和解筆錄中有關拆
屋還地部分，其義務之有無及其履行義務之內容，顯不明確，復
經相對人提出異議，即屬本件執行名義有關拆屋還地之內容並不
確定，不符合適於執行之要件。再抗告人聲請本件強制執行，自
難准許。台南地院民事執行處司法事務官處分駁回再抗告人本件
強制執行之聲請，台南地院法官以其理由雖有未洽，結果並無二
致，裁定予以維持，並駁回再抗告人之異議，尚無違誤等語，裁
定駁回其抗告，核無適用法規顯有錯誤。再抗告論旨雖稱：伊所
取得如上開和解筆錄附圖所示Ａ部分○．○一三四公頃之土地，
其上建物即為當時張家溪所有、相對人占用之系爭房屋，該建物
始終未變動，台南地院得經勘測以確定應拆除建物之位置及面積
，相對人對此亦無爭執，原裁定不此之為，逕駁回伊之抗告，適
用法規顯有錯誤云云，為其論據。惟查相對人於台南地院曾提出
民事聲明異議補述狀陳明：依上開和解筆錄所載，本件執行標的
之位置、範圍、面積，均未確定，再抗告人依據內容欠明確之和
解筆錄對伊聲請強制執行，顯非可取等語（見台南地院司執字卷
所附相對人民事聲明異議補述狀），其對系爭建物是否為系爭執
行名義所指應予拆除之標的，既有爭執，而系爭和解筆錄是否已
明確記載相對人有建物坐落在再抗告人分得之土地上，該應拆除
之建物坐落位置為何，及面積若干，均屬事實認定及執行法院解
釋執行名義內容之問題，核與原裁定適用法規是否顯有錯誤無涉
，揆諸首揭說明，再抗告人再為抗告，自難謂為合法。
據上論結，本件再抗告為不合法。依強制執行法第三十條之一、
民事訴訟法第四百九十五條之一第二項、第四百八十一條、第四
百四十四條第一項、第九十五條、第七十八條，裁定如主文。
中    華    民    國  一○○  年    四    月  二十一  日
                      最高法院民事第一庭
                          審判長法官  蕭  亨  國  
                                法官  李  慧  兒  
                                法官  高  孟  焄  
                                法官  黃  秀  得  
                                法官  袁  靜  文  
本件正本證明與原本無異
                                      書  記  官  
中    華    民    國  一○○  年    五    月    三    日
                                                      Ｅ